臺灣彰化地方法院刑事判決　　　　　　　　　　　　　九十四年度訴字第二五七號
　　公　訴　人　臺灣彰化地方法院檢察署檢察官
　　被　　　告　乙○○
右列被告因常業詐欺案件，經檢察官聲請簡易判決處刑（九十四年度偵緝字第五號）
，本院改依簡式審判程序判決如左：
    主      文
乙○○幫助意圖為自己不法之所有，以詐術使人將本人之物交付為常業，處有期徒刑
陸月，緩刑年。
    事      實
一、乙○○於民國九十三年六月中旬某日，經由中國時報分類廣告之記載，獲知可憑
    交付金融機構存摺、印章、提款卡等物取得現款，因其當時財務狀況欠佳，乃欲
    以此種交易方式賺取經濟收入，遂撥打前開廣告刊登之電話號碼聯絡某真實姓名
    年籍不詳之成年男子，雙方約定於同年月下旬某日，至臺北縣三重市○○路某處
    見面。乙○○已預見該登報之人取得前揭物品之目的，係在利用存摺提領金融機
    構帳戶內之匯入款項，因該帳戶所有人名義與實際使用人不同，而可藉此躲避員
    警追查，可供不詳犯罪集團作為常業詐欺之犯罪工具，惟乙○○在不違背其本意
    之下，竟為圖獲取不法利益，基於幫助該犯罪集團成員涉犯常業詐欺罪行之不確
    定故意，而當場交付帳號00000000號之存款帳戶存摺及提款卡，經該男
    子試用提款卡後，發現無法轉帳，乃指示乙○○於翌日前往郵局申辦轉帳功能，
    及申請編號00000000000000號之郵政劃撥帳號，迨手續完成後，該名男子隨即交
    付新臺幣（下同）四千元予乙○○，用以購買該郵局存摺、提款卡、印鑑章及郵
    政劃撥帳號。嗣該名男子即與周建成、林淨鴻（均經本院判決有罪）、張明宏（
    另案由檢察官偵辦中）等人共組犯罪集團，自九十三年七月二十六日起，在彰化
    縣、桃園縣、臺北縣、新竹市、臺中縣、嘉義市等地，寄發劃撥單及偽造國民小
    學通知單等詐欺信件，向不知情之國小學生家長詐騙班級費及學雜費，並附上印
    有乙○○前揭郵政劃撥帳號之存款單，以供被害家長匯款之用，而恃此詐欺犯行
    為業。其中甲○○收到該集團所偽造之嘉義市世賢國民小學劃撥繳費通知單後，
    即陷於錯誤，乃於九十三年八月九日上午十一時二十七分許，至嘉義市林森郵局
    匯款一千八百五十元進入乙○○之前揭劃撥帳戶內。嗣於九十三年八月三十一日
    上午十一時許，經甲○○持郵政劃撥儲金存款收據，前往嘉義市警察局第一分局
    報警處理，始查悉上情。
二、案經甲○○訴由彰化縣警察局移送臺灣彰化地方法院檢察署檢察官偵查後，聲請
    簡易判決處刑，由本院改依簡式審判程序審理。
    理      由
一、本件被告乙○○於準備程序中，先就右揭犯罪事實為有罪之陳述，且所犯係死刑
    、無期徒刑、最輕本刑為三年以上有期徒刑以外之罪，經本院合議庭依刑事訴訟
    法第二百七十三條之一第一項之規定，裁定由法官一人獨任進行簡式審判程序，
    先此敘明。
二、右揭事實，業據被告乙○○於警詢及偵審中坦承不諱，核與告訴人甲○○指訴情
    節相符，並有郵政劃撥儲金存款收據、郵政劃撥儲金存款單、郵政劃撥儲金帳戶
    對帳單、客戶基本資料各一份附卷可稽。又被告所幫助之正犯周建成、林淨鴻確
    因涉及常業詐欺案件，經本院以九十三年度訴字第一二八四號判決判處徒刑，亦
    有該案刑事判決一份在卷足參。另按刑法第十三條所稱之故意本有直接故意（確
    定故意）與間接故意（不確定故意）之別，條文中「行為人對於構成犯罪之事實
    ，明知並有意使其發生者」為直接故意，至於「行為人對於構成犯罪之事實，預
    見其發生而其發生並不違背其本意者」則屬間接故意；又間接故意與有認識的過
    失（又稱疏虞過失）之區別，在於二者對構成犯罪之事實雖均預見其能發生，但
    前者對其發生並不違背其本意，後者則確信其不發生。而金融機構帳戶之申請甚
    為簡易方便，如係基於正當用途而有使用帳戶之必要，通常需用人得以自己名義
    申請辦理即可，本無假手他人之必要，更無須以四千元代價作為要求他人提供存
    摺帳戶對價之理。倘該名不詳姓名年籍成年男子非將被告提供之存摺帳戶作為犯
    罪所得存提進出及其他不法之用途，豈須隱匿自己真實姓名而向被告購買存摺帳
    戶供己使用？又被告率將自己所有存摺帳戶交予他人使用，且與該名男子相識不
    深，衡之常情，如此乖離常態之交易行為，就一般具有相當社會經驗之人而言，
    當可輕易預見該人收購存摺係供作非法使用。再者，蒐集他人存摺帳戶作為被害
    人匯入款項之交易媒介，用以隱匿真正犯罪者身分及資金流向之犯罪模式，多係
    用於擄物、擄人贖款之交付或常業詐欺犯罪，此乃一般使用人頭帳戶常見之非法
    利用類型，復經大眾傳播媒體再三披露，被告亦無從諉為不知。則該名男子於取
    得被告提供之存摺帳戶後，嗣經用於常業詐欺之不法用途，此一犯罪手法仍未逸
    脫於被告幫助他人犯罪意思之外，即屬被告所預見。而被告提供存摺帳戶在先，
    縱已得悉該名男子可能作為上開犯罪用途，卻又容任該項犯罪行為之繼續實現，
    毫無積極取回前揭物品或其他主觀上認為不致發生該項犯罪結果之確信，足徵前
    揭犯罪行為自仍不違其本意，被告應具有幫助他人常業詐欺犯罪之間接故意。綜
    上所陳，本案事證已臻明確，被告犯行至堪認定。
三、查被告乙○○提供存摺帳戶予他人常業詐欺使用，雖並未參與上開犯罪之構成要
    件行為，然其顯係以幫助他人犯罪之意思，實施常業詐欺構成要件以外之行為，
    核其所為，係犯刑法第三十條第一項前段、第三百四十條之幫助常業詐欺罪。又
    被告係幫助他人實施常業詐欺罪，應依刑法第三十條第二項之規定，按常業詐欺
    正犯之刑減輕之。又洗錢行為係指行為人為掩飾或隱匿自己或他人重大犯罪所得
    財物或財產上之利益（洗錢防制法第二條第一款），或行為人收受、搬運、寄藏
    、故買或牙保他人因重大犯罪所得財物或財產上之利益（同法第二條第二款）。
    按洗錢防制法之制定，旨在規範特定重大犯罪（詳見該法第三條）不法所得之資
    金或財產，藉由洗錢行為，諸如經由各種金融機關或其他交易管道，轉換成為合
    法來源之資金或財產，以切斷資金與當初犯罪行為之關連性，俾便於隱匿其犯罪
    行為或該資金不法來源或本質，以逃避追訴、處罰。該法之制定背景，主要係針
    對預防鉅額贓款，經由洗錢行為轉變為合法來源，造成資金流向之中斷，使偵查
    機關無法藉由資金之流向，追查不法前行為之犯罪行為人。是否另成立洗錢防制
    法第九條第一項之洗錢罪，依同法第一條、第二條第一款之規定，應以行為人是
    否有為逃避或妨礙其所犯重大犯罪之追查或處罰，而另有掩飾或隱匿自己犯罪所
    得之財物之洗錢行為為必要，亦即行為人須有為逃避或妨礙其所犯重大犯罪之追
    查或處罰而掩飾或隱匿其犯罪所得財物之犯意（洗錢之犯意），並有為逃避或妨
    礙其所犯重大犯罪之追查或處罰而有掩飾或隱匿之行為（洗錢之行為），始克相
    當（最高法院九十二年度台上字第三六三九號、九十一年度台上字第四九五六號
    刑事判決參照）。被告於本案中既係出售其所有之金融機構帳戶，供前揭詐欺集
    團使用，以使告訴人甲○○將受騙金額入帳，其有幫助常業詐欺犯罪之行為固可
    認定，惟除此之外，被告並未於該犯罪集團詐欺得財後，另有何為使自己或他人
    逃避追訴或處罰，進而更為掩飾或隱匿犯罪所得財物或財產上利益之犯意及行為
    ，其單純提供帳戶供告訴人甲○○匯款入帳之行為，亦不足以將前開詐欺所得，
    轉換成為合法來源之資金或財產，以切斷資金與當初犯罪行為之關連性，而達隱
    匿犯罪行為之目的，自無另論洗錢罪名之餘地，附此敘明。爰審酌被告僅因家中
    經濟困難，一時貪圖小利而提供存摺、印章、提款卡等物予他人犯罪使用，造成
    遭受詐騙之人追查贓款及實際犯罪行為人發生阻礙，對於社會治安仍具有相當之
    危害性，及其犯罪動機、目的、手段、於偵審期間尚能坦承犯行之態度、智識程
    度等一切情狀，量處如主文所示之刑，以示懲儆。又被告前於八十六年間因賭博
    案件，經法院判處有期徒刑五月，如易科罰金以銀元三百元折算一日確定，於八
    十六年十一月十一日易科罰金執行完畢後，五年以內未曾受有期徒刑以上刑之宣
    告，有卷附刑案資料查註紀錄表及臺灣高等法院被告前案紀錄表可按，其經此教
    訓，當知警惕，應無再犯之虞，本院審酌上情，認主文所宣告之刑，以暫不執行
    為宜，爰併宣告緩刑三年，以啟自新。
據上論斷，應依刑事訴訟法第四百五十二條、第二百七十三條之一第一項、第二百九
十九條第一項前段，刑法第三百四十條、第三十條第一項前段、第二項、第七十四條
第二款，判決如主文。
本案經檢察官郭緯中到庭執行職務。
中    華    民    國    九十四      年      四      月        八        日
                                臺灣彰化地方法院刑事第三庭
                                    法      官  高  文  崇
右正本證明與原本無異。
如不服本判決，應於判決送達後十日內向本院提出上訴狀( 須附繕本 )。
告訴人或被害人對於判決如有不服具備理由請求檢察官上訴者，其上訴期間之計算係
以檢察官收受判決正本之日期為準。
                                    法院書記官  謝  志  鑫
中    華    民    國    九十四      年      四      月      十五        日
刑法第三十條第一項前段：
幫助他人犯罪者為從犯，雖他人不知幫助之情，亦同。
刑法第三百四十條：
以犯前條之罪為常業者，處一年以上七年以下有期徒刑，得併科五千元以下罰金。
